臺灣板橋地方法院刑事判決             100年度易緝字第94號
公  訴  人  臺灣板橋地方法院檢察署檢察官
被      告  余濟安
上列被告因侵占等案件，經檢察官提起公訴（88年度偵字第8473
號），本院判決如下：
    主  文
本件免訴。
    理  由
一、公訴意旨略以：被告余濟安於民國87年1 月6 日以附條件買
    賣方式，向裕融企業股份有限公司（以下簡稱裕融公司）購
    買車牌號碼為Ｐ7-4818號之自用小客車1 部，成為動產擔保
    交易之債務人，雙方約定買賣總價為新臺幣（下同）635,36
    4 元，自87年2月6日起至90年1月6日止分36期給付，每期給
    付17,649元，且該車輛應停放於臺北縣永和市（現改制為新
    北市永和區○○○路75號3 樓被告之住處。詎被告明知於分
    期價款未全部付清或完全履行與裕融公司間所約定之義務前
    ，該車仍為裕融公司所有，竟意圖為自己不法之所有，於87
    年2 、3 月間將該車侵占入己，並將之典當予臺北縣中和市
    ○○路○ 段56號之寶豐汽車當鋪，嗣又將該車回贖，復於87
    年6 月初時將之以70萬元代價出售予張光會，致生損害於裕
    融公司，因認被告涉犯第335 條第1 項之侵占及修正前動產
    擔保交易法第38條之罪嫌。
二、按行為後法律有變更者，適用行為時之法律，但行為後之法
    律有利於行為人者，適用最有利於行為人之法律，刑法第2
    條第1 項定有明文。查刑法第80條第1 項關於追訴權時效期
    間之規定，刑法修正前、後之規定不同，檢察官認被告涉犯
    刑法第335 條第1 項之侵占罪嫌，係最重本刑有期徒刑5 年
    以下之罪，依修正前刑法第80條第1 項第2 款之規定，追訴
    權期間為10年，而依修正後刑法第80條第1 項第2 款之規定
    ，追訴權期間則為20年，是修正後刑法所定時效期間較長，
    自屬對行為人較不利，比較結果自應以修正前刑法第80條第
    1 項較有利於行為人。故本件關於追效權時效，自應適用修
    正前刑法第80條之規定，而關於追訴權時效之停止進行，及
    其期間、計算，亦應一體適用修正前刑法第83條之規定。
三、次按案件時效已完成者，應諭知免訴之判決，並得不經言詞
    辯論為之，刑事訴訟法第302 條第2 款、第307 條分別定有
    明文。而案件經提起公訴或自訴，且在審判進行中，此時追
    訴權既無不行使之情形，自不發生時效進行之問題，此經司
    法院大法官會議釋字第138 解釋闡釋在案。又追訴權之時效
    ，如依法律之規定，偵查、起訴或審判之程序，不能開始或
    繼續時，停止其進行，其時效停止，自停止原因消滅之日起
    與停止前已經過之期間，一併計算，停止原因繼續存在之期
    間，如達於追訴權時效期間四分之一時，其停止原因視為消
    滅，修正前刑法第83條亦定有明文。另於偵查或審判中通緝
    被告，其追訴權之時效均應停止進行，亦經司法院29年院字
    第1963號解釋甚詳。再按案件有犯罪後之法律已廢止其刑罰
    者，應諭知免訴之判決，並得不經言詞辯論為之，刑事訴訟
    法第302 條第4 款、第307 條分別定有明文，合先敘明
四、經查：
  (一)被告余濟安被訴涉犯刑法第335 條第1 項之侵占罪，其犯罪
    行為終了日為「87年2 、3 月間」，則類推適用民法第124
    條第2 項後段法理，推定其犯罪行為終了日為87年3 月15日
    ，其追訴權時效為10年，而臺灣板橋地方法院檢察署於88年
    4 月3 日收受告訴狀，開始對被告實施偵查，於88年6 月3
    日起訴繫屬本院，嗣本院於88年8 月24日發布通緝，迄今尚
    未緝獲被告等情，有刑事告訴狀、臺灣板橋地方法院檢察署
    88年6 月3 日板檢金信88偵8473號函上本院收文戳、本院88
    年8 月24日88年板院文刑博科緝字第828 號通緝書在卷可查
    （見88年度偵字第8473號卷第1 頁、本院88年度易字第2220
    號卷第1 頁），準此，本件被告侵占犯行之追訴權時效，應
    自87年3 月15日起算，加計侵占罪之法定追訴權時效期間10
    年，及自檢察官88年4 月3 日開始偵查時起至本院88年8 月
    24日發布通緝日止之4 月22日時效停止期間，再加計因本院
    通緝被告致本案審判程序不能開始之2 年6 月（即法定追訴
    權時效10年之4 分之1 ）時效停止期間後，被告所犯侵占罪
    之追訴權時效，計至100 年2 月7 日其追訴權時效已完成。
  (二)另被告被訴於87年2 、3 月間涉犯修正前動產擔保交易法第
    38條罪嫌部分，查被告於行為後，動產擔保交易法業經總統
    於96年7 月11日公布修正，並刪除同法第5 章有關刑罰之規
    定，並於同年月13日生效。其中，修正前該法第38條規定：
    「動產擔保交易之債務人，意圖不法之利益，將標的物遷移
    、出賣、出質、移轉、抵押或為其他處分，致生損害於債權
    人者，處三年以下有期徒刑、拘役或科或併科六千元以下之
    罰金。」修正後該條已廢止其刑罰之規定，是被告上開行為
    亦屬不罰。
  (三)綜上所述，被告涉犯刑法第335 條第1 項之侵占及違反動產
    擔保交易法第38條等罪嫌，分別因時效完成及犯罪後之法律
    已廢止其刑罰，揆諸前揭說明，爰不經言詞辯論，逕為諭知
    被告免訴之判決。
據上論斷，應依刑事訴訟法第302 條第2 款、第4 款、第307 條
，判決如主文。
中    華    民    國  100     年    9     月    30    日
                  刑事第二十二庭  審判長法  官  何燕蓉
                                        法  官  吳韻馨
                                        法  官  錢衍蓁
上列正本證明與原本無異。
如不服本判決，應於判決送達後10日內敘明上訴理由，向本院提
出上訴狀 (應附繕本) ，上訴於臺灣高等法院。其未敘述上訴理
由者，應於上訴期間屆滿後20日內向本院補提理由書「切勿逕送
上級法院」。
                                        書記官  劉靜慧
中    華    民    國   100    年    10    月    6     日